最高法院民事判決　　　　　　九十六年度台上字第一三０四號
上　訴　人　交通部公路總局第三區養護工程處
法定代理人　乙○○
訴訟代理人　陳琪苗律師
被 上訴 人　甲○○
上列當事人間請求國家賠償事件，上訴人對於中華民國九十五年
八月三十日台灣高等法院高雄分院第二審判決（九十五年度上國
字第二號），提起上訴，本院判決如下：
    主  文
上訴駁回。
第三審訴訟費用由上訴人負擔。
    理  由
本件被上訴人主張：上訴人為跨越高屏溪之高屏大橋管理機關，
於民國八十九年八月二十三日因強烈颱風「碧莉斯」登陸台灣，
夾帶強風豪雨，致高屏溪水位暴漲，下游產生劇烈沖刷，導致高
屏大橋橋墩破壞、基樁泥沙淘空，因上訴人管理欠缺，未立即防
止危害之發生，於同年月二十七日下午二時五十分，高屏大橋第
二十二號橋墩倒塌下陷，橋面斷裂崩塌，致使伊搭乘訴外人于善
明車輛隨橋面掉落，伊因而受有第十二胸（脊）椎骨折傷害，需
住院開刀置入鋼架。經伊於九十一年間對上訴人提起國家賠償訴
訟，經台灣屏東地方法院（下稱屏東地院）於九十一年十二月三
十日以九十一年度重國字第六號判決（下稱前案判決）上訴人應
賠償醫療費用、復健器材費用新台幣（下同）一萬五千七百三十
元，勞動能力減損損失（不能工作損失）一百零五萬七千三百二
十元，精神慰撫金三十萬元，共一百三十七萬三千零五十元。嗣
被上訴人因持續背痛，再於九十二年一月至醫院就診，醫生表示
斷橋事件所致之脊椎傷勢骨折雖已癒合，但背部負荷重物易有背
痛，終身工作能力受損，伊始確定脊椎傷勢終身無法回復，因於
九十三年間再向上訴人請求賠償遭拒，爰依國家賠償法第三條第
一項及民法第一百九十三條第一項、第一百九十五條第一項之規
定，請求上訴人賠償伊自九十二年一月起至六十歲止，計二十五
年，按月薪五萬五千九百四十三元計算勞動能力損失之七成，即
七百四十九萬二千五百零三元損失。又伊正值壯年，遭此變故脊
椎存有後遺症，終身無法復原，身心甚為痛苦，請求精神賠償五
十萬元等情。聲明求為命上訴人給付伊二百三十六萬二千八百六
十九元，及自九十四年三月五日起至清償日止，按週年利率百分
之五計算利息（被上訴人請求超過上開金額部分，經第一審判決
其敗訴，未據其聲明不服）。
上訴人則以：被上訴人主張之損害，基於同一原因事實所生，前
案判決係於九十二年二月六日確定，即在前案判決確定前即已存
在，縱令其發現此部分損害是於第一審判決後，前案判決既未確
定，被上訴人尚得以上訴方式，擴張聲明以為救濟，其待前案判
決確定後再提起本件訴訟，欠缺權利保護要件。被上訴人所受傷
害，於前案已判命伊給付二十七個月不能工作之損失，被上訴人
所主張之遺留傷害與損害，係自己照顧不周所導致，與伊對高屏
大橋之管理有缺失無相當因果關係，自不得依國家賠償法規定請
求。本件於前案中已因被上訴人所受傷害判命給付精神慰撫金，
被上訴人再度請求給付精神慰撫金不應准許等語，資為抗辯。
原審以：被上訴人主張其於八十九年八月二十七日下午二時五十
分許，因上訴人於高屏大橋之管理有過失，於「碧莉斯」颱風來
襲，未能及早防患，造成該橋橋面斷裂崩塌時，伊所搭乘由于善
明駕駛之汽車連人隨橋面掉落，致伊受有第十二脊椎骨折之傷害
，經前案判決上訴人應給付伊醫療費用、勞動能力損失及精神慰
撫金共一百三十七萬三千零五十元本息確定。查被上訴人於前案
中主張減損勞動能力之期間，係自事故發生即八十九年九月起二
十七個月之損失，實為無法工作之損失，經第一審法院以其每月
無法工作之損失為三萬九千一百六十元，判命上訴人應給付一百
零五萬七千三百二十元本息確定在案，被上訴人本件請求，則係
請求自九十二年一月起算之終身減少勞動能力之損失，請求起算
日顯在前判決准許之二十七個月之後。本件被上訴人所請求減少
勞動能力之損害，係自九十二年一月起算，與前案中主張之二十
七個月不能工作之損失有別，就請求損失之時間並無重複，實際
上又屬均得以金錢計量之損失。訴訟法或實體法，既無得以追加
或擴張方式請求而不為者，即不得再行請求或另行起訴之規定，
其嗣後提起本件訴訟，即不能認係欠缺權利保護必要。被上訴人
係因上訴人管理高屏大橋之欠缺，受有第十二胸（脊）椎骨折之
傷害，經第一審法院於前案判決認定明確，並為兩造所不爭；被
上訴人脊椎受有無法回復之後遺症，係導因於第十二胸（脊）椎
之骨折變形，被上訴人持續在治療中，有國軍高雄總醫院病歷資
料附卷可憑。經第一審法院送請國軍高雄總醫院鑑定，認被上訴
人於九十四年六月一日門診，理學檢查發現：於穿著衣服下，外
觀無顯著畸形，身體軀幹運動範圍大於正常生理運動範圍值二分
之三以上，無下肢神經功能缺陷。Ｘ光檢查：骨折處已癒合，但
由Ｘ光照片可明顯察知脊椎（第十二胸椎）有明顯變形。目前骨
折已完全癒合，骨折部位之病情不會再有變化，但椎柱遺存有畸
形，該畸形之脊柱除以手術矯正外，無恢復之可能，且病患終生
會受此畸形影響，易有長期背痛症狀，有鑑定報告可憑，顯見上
訴人對高屏大橋管理之欠缺，與本件被上訴人脊椎後遺症（脊柱
畸形）之發生有相當因果關係，參以被上訴人係持續就醫治療中
，醫師原先鑑定二年可以癒合，當係指骨折癒合部分，而由該院
於前案函覆第一審法院時，均僅指稱拔除內固定物情事，而未敘
及是否導致脊柱畸形，上訴人復未能舉證被上訴人有何疏未妥善
照顧自己脊椎，致生畸形情事，所辯被上訴人脊椎後遺症（脊柱
畸形）與上訴人之管理高屏大橋有欠缺間並無因果關係云云，無
可採信，從而，被上訴人主張脊椎後遺症（脊柱畸形）與上訴人
上開管理欠缺有相當因果關係，應信為實。兩造並合意，被上訴
人倘得提起本件訴訟請求減少勞動能力損失時，依前案第一審判
決認定，有筆錄足按。依前案第一審法院認定被上訴人每月工作
能力可獲得三萬五千一百五十四元，按被上訴人工作能力減損百
分之三○點六七計算二十五年減少勞動能力損失，並依霍夫曼計
算法扣除中間利息，為二百零六萬二千八百六十九元。又被上訴
人於前案中請求，經第一審判命上訴人給付精神慰撫金三十萬元
部分，係針對被上訴人因脊椎受創背部疼痛，整日無法自由行動
，精神上因而受有嚴重傷害，迄未平復，且每於搭車外出行經橋
樑輒有恐懼，被上訴人所受之非財產損害。本件則係以被上訴人
因脊柱遺存畸形終身不能痊癒，所受精神上痛苦，請求精神慰撫
金，二者間請求原因已有不同，被上訴人自得再為請求脊柱遺存
後遺症部分之精神慰撫金。經審酌被上訴人為高中肄業，無財產
，現為捆工臨時工，九十三年收入為一百八十一萬零五百零七元
，因本件事故留有脊柱遺存畸形之後遺症，從事搬運重物之工作
易有背痛症狀，終身無法復原，精神受到嚴重傷害，有財產所得
歸屬資料清單為證，及上訴人為交通部公路總局第三區養護工程
處等一切情狀，認被上訴人此部分精神慰撫金之請求，於三十萬
元範圍內，應予准許。從而被上訴人請求上訴人再給付二百三十
六萬二千八百六十九元及自起訴狀繕本送達日即九十四年三月五
日起至清償日止按年息百分之五計算利息，應予准許。爰就此部
分維持第一審所為上訴人敗訴之判決，駁回其上訴，經核於法並
無違誤。上訴意旨，仍就原審已為說明本件起訴並無欠缺權利保
護要件，任意指為判決理由不備或泛指為違法，難謂有理由。
據上論結，本件上訴為無理由。依民事訴訟法第四百八十一條、
第四百四十九條第一項、第七十八條，判決如主文。
中　　華　　民　　國　九十六　年　　六　　月　 十四 　日
                      最高法院民事第七庭
                          審判長法官  劉　延　村
                                法官  劉　福　來
                                法官  黃　秀　得
                                法官  吳　謀　焰
                                法官  李　寶　堂
      本件正本證明與原本無異
                                      書  記  官
中　　華　　民　　國　九十六　年　　六　　月　二十九　日
                                                      Ｑ
